臺灣基隆地方法院基隆簡易庭小額民事判決
110年度基小字第2501號
原      告  富邦產物保險股份有限公司

法定代理人  羅建明  
訴訟代理人  黃律皓  
被      告  周靜儀  

上列當事人間損害賠償事件，本院於民國110年11月17日辯論終
結，判決如下：
    主      文
被告應給付原告新臺幣壹萬參仟貳佰陸拾壹元，及自民國一百一
十年十月二十七日起至清償日止，按週年利率百分之五計算之利
息。
原告其餘之訴駁回。
訴訟費用新臺幣壹仟元，其中新臺幣陸佰柒拾肆元由被告負擔，
餘由原告負擔。
本判決第一項得假執行。但被告如以新臺幣壹萬參仟貳佰陸拾壹
元為原告預供擔保，得免為假執行。
    事實及理由
一、本件訴訟標的金額在新臺幣（下同）100,000元以下，依民
    事訴訟法第403條第1項第11款規定，應先經調解；而被告於
    調解期日五日前，經合法通知，無正當理由而不到場，核無
    同法第386條所列各款情形，爰依同法第436條之12、第436
    條之23、第436條第2項、第385條第1項前段規定，依原告之
    聲請，命即為訴訟之辯論，併准原告之聲請，由其一造辯論
    而為判決。
二、原告主張：
    被告於民國110年2月23日，駕駛AXB-8206號自用小客車（下
    稱系爭肇事車輛），行經基隆市○○區○○路000號前，因轉彎
    車未讓直行車，以致碰撞訴外人林世凱騎乘之EDM-1698號普
    通重型機車（下稱系爭機車）；而系爭機車已由訴外人林世
    凱向原告投保車體損失險，上開保險事故亦係發生在保險期
    間，原告遂依保險契約之約定，給付系爭機車必要修復費用
    總計19,684元（工資：1,710元；零件：17,974元），並依
    法取得代位求償之權。為此，爰依保險代位以及民法侵權行
    為之法律關係，提起本件損害賠償之訴，並聲明：被告應給
    付原告19,684元，及自起訴狀繕本送達之翌日起至清償日止
    ，按週年利率5%計算之利息。
三、被告答辯：　　
　　被告經合法通知，未於調解程序期日到場（而原告則聲請本
    院命即為訴訟之辯論），亦未提出書狀為任何聲明或陳述。
四、本院判斷：　
  ㈠查被告於110年2月23日上午11時15分左右，駕駛系爭肇事車
    輛沿基隆市東碇路往源遠路方向行駛，途經源遠路152巷59
    弄巷口處（下稱系爭巷口），疏未禮讓直行車旋貿然右轉，
    適有訴外人林世凱騎乘其所有之系爭機車，沿東碇路駛抵系
    爭巷口並位於系爭肇事車輛之右側（欲直行通過系爭巷口）
    ，系爭肇事車輛遂與系爭機車之左側車身發生擦撞，導致系
    爭機車受有車體損害等事實，業據原告提出基隆市警察局道
    路交通事故當事人登記聯單、道路交通事故現場圖、系爭機
    車行車執照等件為證，並經本院查詢確認公路監理電子閘門
    紀錄暨向基隆市警察局函調旨揭事故資料核閱屬實，有公路
    監理電子閘門查詢資料列印紙本、基隆市警察局110年10月1
    9日基警交字第1100047720號函暨道路交通事故現場圖、道
    路交通事故調查報告表㈠㈡、道路交通事故談話紀錄表、調查
    筆錄、員警蒐證照片等件在卷足考，兼之被告經合法通知，
    既未到庭爭執，亦未提出書狀表明證據或有利於己之答辯，
    本院綜合上開證據調查結果，自堪信「被告駕駛車輛轉彎疏
    未禮讓直行車」，即為上揭交通事故之肇事原因。
  ㈡按「汽車行駛至交岔路口，其轉彎應讓直行車先行。」道路
    交通安全規則第102條第1項第7款定有明文。又上開規定旨
    在保障公眾行車安全，核屬保護他人之法律，倘有違反，即
    應推定為有過失（民法第184條第2項規定參照）。本件被告
    於旨揭時、地，駕駛系爭肇事車輛轉彎疏未禮讓直行車，以
    致擦撞刻行駛於其右側之系爭機車，是被告顯然違反道路交
    通安全規則之相關規定，其有過失甚明；又被告既違反交通
    法規以致擦撞系爭機車，則被告之過失行為與系爭機車之車
    體損害間，自有相當因果關係存在。第按因故意或過失，不
    法侵害他人之權利者，負損害賠償責任；汽車、機車或其他
    非依軌道行駛之動力車輛，在使用中加損害於他人者，駕駛
    人應賠償因此所生之損害，民法第184條第1項前段、第191
    條之2前段亦有明定；本件被告既有過失，其過失行為與系
    爭機車之車體損害復有相當因果關係，則被告自應依法對系
    爭機車之所有人即訴外人林世凱負損害賠償責任。
  ㈢按損害賠償祇應填補被害人實際損害，保險人代位被害人請
    求損害賠償時，依保險法第53條第1項規定，如其損害額超
    過或等於保險人已給付之賠償金額，固得就其賠償之範圍，
    代位請求賠償，如其損害額小於保險人已給付之賠償金額，
    則保險人所得代位請求者，即祇以該損害額為限（最高法院
    65年台上字第2908號判例意旨、83年度台上字第806號判決
    意旨參照）。蓋保險給付請求權之發生，係以保險契約為其
    基礎；至保險人於給付保險金以後，雖得代位行使被保險人
    對於第三人之請求權，然此實係基於保險法第53條第1項之
    規定，是其二者之賠償範圍，本非必然一致，苟被保險人對
    於第三人之請求權有一定限額者，就令保險人給付之賠償金
    額已經超過此項限額，然因保險人係依保險法第53條第1項
    規定，依債權移轉之法律關係對第三人主張權利，核其所得
    請求之範圍，自仍以被保險人原得對第三人請求之額度為限
    。又物之所有人依民法第196條規定請求物被毀損所減少之
    價額，固得以修復費用為估定之標準，惟以必要者為限，即
    修理材料以新品換舊品，應予折舊（最高法院77年第9次民
    事庭會議決議參照）。本件原告主張訴外人林世凱業向原告
    投保車體損失險，系爭車禍即保險事故發生在保險期間，原
    告遂依保險契約之約定，給付系爭機車必要修復費用總計19
    ,684元（工資：1,710元；零件：17,974元）等情，業據提
    出與其主張相符之汽（機）車險理賠申請書、玉昌維修估價
    單、收銀機統一發票等件為據，經核無訛；因原告曾當庭表
    明其同意零件計扣折舊、此部分請本院依規定予以核算等語
    （見本院110年11月17日調解程序期日筆錄及同日言詞辯論
    筆錄），故可認原告主張之訴外人林世凱損害額，應扣減折
    舊方屬合理。本院參酌系爭機車行車執照之記載，僅知系爭
    機車乃109年7月出廠，而不知其確切之出廠日期，故推定系
    爭機車為109年7月15日出廠，是自109年7月15日起，至系爭
    車禍發生日即110年2月23日止，系爭機車之使用時間為7個
    月又9日。再參考行政院公布之固定資產耐用年數表，機器
    腳踏車耐用年數為三年（財政部106年2月3日台財稅字第106
    04512060號函附之固定資產耐用年數表參看），依定率遞減
    法計算，系爭機車之零件部分，每年折舊千分之五三六，是
    依營利事業所得稅查核準則第95條第6款、第8款：「固定資
    產提列折舊採用定率遞減法者，以一年為計算單位，其使用
    期間未滿一年者，按實際使用之月數相當於全年之比例計算
    之，不滿一月者，以月計」之方法核算，系爭機車「零件」
    經折舊後之殘值為11,551元【計算式：17,974元－17,974元×
    0.536×8/12＝11,551元。元以下四捨五入】。從而，倘以系
    爭機車「零件」經折舊後之殘值11,551元，加上不應計列折
    舊之工資1,710元，堪認系爭機車因本件車禍受損而減少之
    價額為13,261元【計算式：11,551元＋1,710元＝13,261元】
    。準此，訴外人林世凱所得對被告請求賠償之範圍，自係以
    13,261元之金額為限；又原告雖已依保險契約對訴外人林世
    凱給付19,684元，然原告既依保險法第53條規定，本於債權
    移轉之法律關係對被告主張權利，則原告所得請求之範圍，
    自亦以訴外人林世凱本得對被告請求之額度即13,261元為限
    。
五、從而，原告基於侵權行為及保險代位求償之法律關係，請求
    被告給付13,261元，及自起訴狀繕本送達翌日即110年10月2
    7日起至清償日止，按週年利率5%計算之利息，為有理由，
    應予准許；至逾上開金額之請求，於法無據，為無理由，應
    予駁回。
六、本件第一審裁判費為1,000元，此外別無其他費用之支出，
    是本件訴訟費用合計1,000元。爰依職權確定前開訴訟費用
    ，由兩造按其勝敗比例負擔。
七、本判決原告勝訴部分，係適用小額訴訟程序所為被告敗訴之
    判決，爰依民事訴訟法第436條之20之規定，職權宣告假執
    行，併依同法第436條之23準用同法第436條第2項，再準用
    同法第392條第2項規定，酌情宣告被告預供相當之擔保金額
    後得免為假執行。
中　　華　　民　　國　　110 　年　　11　　月　　17　　日
                  基隆簡易庭法  官   王慧惠
以上正本係照原本作成。　　　　　　　　　   
對於本件判決如有不服，應於收受送達後20日內向本院提出上訴
書狀，上訴於本院合議庭，並按他造當事人之人數附具繕本。
當事人之上訴，非以判決違背法令為理由不得為之，上訴狀應記
載上訴理由，表明下列各款事項：
㈠原判決所違背之法令及其具體內容。
㈡依訴訟資料可認為原判決有違背法令之具體事實。
如委任律師提起上訴者，應一併繳納上訴審裁判費。　　　　
中　　華　　民　　國　　110 　年　　11　　月　　17　　日
                            書記官   姚安儒